# 不构成业务的股权收购交易中过渡期损益的处理

提问人：zhxjxuekuaij 时间：2019-12-19 08:05:14
请教陈版主，A 公司收购一家B 公司 100%股权，B 公司有一家控股子公司 C（持股比例为 90%）。B 公司为一家从事产业投资的投资类企业（被收购时只投资 C公司一个项目），账面除流动资产、流动负债外，剩余几乎全部为长期股权投资；C 公司为一个房地产项目公司，账面除流动资产、流动负债外，剩余几乎全部为开发成本。根据评估基准日的评估报告，C公司开发成本增值 1000 万，C 公司其他资产及 B 公司其他资产（不含长期股权投资）的评估值与账面价值差异较小，故将此次股权收购不构成业务合并，不会形成商誉。
如果 B 公司股权评估价值为 1800 万（账面价值为 900 万），账面除长期股权外，无其他资产和负债，即长期股权资产评估值 1800 万。如果 C 公司开发成本评估值为 2000 万（账面价值为 1000 万），账面除长期股权外，无其他资产和负债，实收资本 1000 万。但是，过渡期损益为-200万元，其中 B 公司过渡期损益为-100万元，C 公司过渡期损益为-100 万元，计算得出 B 公司购买日合并报表的归母权益为 710 万元（900-100-10090%），归母权益的公允价值为 1610 万元（1800-100-10090%），而 A 公司收购B 公司 100% 的股权交易价格为评估基准日 B 公司权益评估值 1800 万元，交易价格与购买日归母权益公允价值差 190 万元（1800-1610）。
问题：根据准则，因不构成业务，该差额 190 万元不应确认为商誉，应调整相应资产的价值，请问是否可以在合并时直接调增开发成本和资本公积190 万元，后期摊销直接全部调整归母的损益？还是需要考虑少数股东的影响，在合并报表时调增开发成本和资本公积 211 万元（190/90%=211），然后摊销按照比例调整归母和归少的损益？或者，该差额 190 万元是否可以直接调整投资成本，即调减长期股权投资？

回答人：chenyiwei
由于收购的 B+C组合并不构成业务，所以按照《讲解 2010 》P309所规定的一般处理原则：“如果一个企业取得了对另一个或多个企业的控制权，而被购买方（或被合并方）并不构成业务，则该交易或事项不形成企业合并。
企业取得了不形成业务的一组资产或是净资产时，应将购买成本按购买日所取得各项可辩认资产、负债的相对公允价值基础进行分配，不按照企业合并准则进行处理”。即：购买对价扣除购买日获得的被购买方其他各项资产、负债的账面价值或公允价值后，剩余全部作为开发成本在合并报表层面的入账价值。
由于 C 公司有 10% 的少数股权，故 C 的过渡期损益需按比例分配给少数股权，影响购买日的少数股权初始计量金额，不能将过渡期损益全部调整归母权益。即你说的 “在合并报表时调增开发成本和资本公积 211 万元（190/90%=211），然后摊销按照比例调整归母和归少的权益”。